臺灣南投地方法院民事簡易判決
110年度投簡字第382號
原      告  旺旺友聯產物保險股份有限公司

法定代理人  劉自明  
訴訟代理人  陳昶名  
            陳冠雲  
被      告  邱崑淵  

上列當事人間損害賠償事件，本院於民國110年12月13日言詞辯
論終結，判決如下：
    主      文
被告應給付原告新臺幣參拾肆萬貳仟伍佰伍拾元，及自民國一百
一十年十一月三十日起至清償日止，按週年利率百分之五計算之
利息。
訴訟費用新臺幣參仟柒佰伍拾元由被告負擔。
本判決第一項得假執行。
    事實及理由
壹、程序方面：
    被告經合法通知，未於言詞辯論期日到場，核無民事訴訟法
    第386條所列各款情形，爰依原告聲請，由其一造辯論而為
    判決。
貳、實體方面：
一、原告起訴主張：被告於民國109年1月2日18時許，無照駕駛
    車牌號碼000-0000號自用小客車，行經南投縣鹿谷鄉初鄉村
    中正路3段708-8號前時，因違規超車，撞損由原告承保為訴
    外人劉佳佩所有、由訴外人劉建暉所駕駛之車牌號碼000-00
    00號自用小客車（下稱系爭保車），系爭保車因而受損。被
    告過失撞損系爭保車，自應依民法第184條第1項前段及第19
    1條之2規定，負損害賠償責任。系爭保車經估價維修費用為
    新臺幣（下同）478,864元，已達系爭保車投保時保險金額
    扣除保險期間折舊後之4分之3以上(即保險金額403,000元×
    本保險單生效日至保險事故發生時本保險年度經過月數6個
    月以上未滿7個月賠償率85%×3/4)，且因系爭保車經判定為
    無法修復，原告乃依保險契約之約定賠付被保險人系爭保車
    全損理賠金共計342,550元（計算式：保險金額403,000元×
    賠償率85%＝342,550元），爰依保險法第53條之規定代位提
    起本件訴訟等語。並聲明：如主文第1項所示。
二、被告則經合法通知未於言詞辯論期日到場，亦未提出書狀為
    何聲明或陳述。　　
三、法院之判斷：
（一）原告主張之事實，業據其提出南投縣政府警察局道路交通
      事故當事人登記聯單、初步分析研判表、道路交通事故現
      場圖、車輛異動登記書、中部汽車股份有限公司彰化服務
      廠估價單、保單條款、汽車險理賠計算書及賠償給付同意
      書等件為證，並經本院向南投縣政府警察局竹山分局調閱
      本件之道路交通事故現場圖、調查報告表㈠、㈡、談話紀錄
      表、初步分析研判表、現場及車損照片等核閱屬實。而被
      告對原告主張之上開事實，已於相當時期受合法之通知，
      未於言詞辯論期日到場，亦未提出任何書狀為何爭執，依
      民事訴訟法第436條第2項適用同法第280條第3項準用同條
      第1項規定視同自認，是堪信原告之主張為真實。
（二）因故意或過失，不法侵害他人之權利者，負損害賠償責任
      。汽車、機車或其他非依軌道行駛之動力車輛，在使用中
      加損害於他人者，駕駛人應賠償因此所生之損害。負損害
      賠償責任者，除法律另有規定或契約另有訂定外，應回復
      他方損害發生前之原狀。不能回復原狀或回復顯有重大困
      難者，應以金錢賠償其損害。民法第184條第1項前段、第
      191條之2本文、第213條第1項、第215條分別定有明文。
      又當事人已證明受有損害而不能證明其數額或證明顯有重
      大困難者，法院應審酌一切情況，依所得心證定其數額，
      民事訴訟法第222條第2項亦有明文規定。而所謂回復顯有
      重大困難，係指回復原狀需時過長、需費過鉅，或難得預
      期之結果之情形而言。於回復原狀之必要費用顯逾其物價
      值之情形，若仍准許被害人得請求賠償修復費用，與維持
      物之價值不合比例，非惟不符經濟效率，亦有違誠信公平
      原則。此時應由加害人以金錢賠償其物之價值利益，即足
      填補被害人之損害（最高法院107年度台上字第1145號判
      決意旨參照）。
（三）經查，本件觀諸原告所提出之上開估價單及系爭保車受損
      照片，可知該車因遭被告駕車撞擊致左前車身及車頭嚴重
      受損，經評估已無修復價值，且於事故後確已報廢，亦有
      原告提出之車輛異動登記書在卷可憑，足見系爭保車修復
      後之性能已難認可達事故前之狀態，參照上開說明，堪認
      系爭保車之損害已達回復原狀需費過鉅，而屬回復原狀顯
      有重大困難之程度，原告自得請求被告以金錢賠償其損害
      。又系爭保車為2013年份、廠牌國瑞、型式CAMRY-h之自
      用小客車，而因同年份同型車之車種，有因不同之駕駛情
      況、行駛里程數、保養狀況、有無發生大、小事故等因素
      不同而有不同之中古車價格，而不能完全確認系爭保車因
      被告侵權行為當時所受損害之具體數額，惟本院依前開規
      定，審酌上開事證及其他一切情況，認系爭保車於事故發
      生時之價值，如以原告賠付系爭保車全損報廢金額342,55
      0元計，尚屬適當，應予准許。
（四）給付有確定期限者，債務人自期限屆滿時起，負遲延責任
      。給付無確定期限者，債務人於債權人得請求給付時，經
      其催告而未為給付，自受催告時起，負遲延責任。其經債
      權人起訴而送達訴狀，或依督促程序送達支付命令，或為
      其他相類之行為者，與催告有同一之效力。民法第229 條
      第1項、第2項定有明文。又遲延之債務，以支付金錢為標
      的者，債權人得請求依法定利率計算之遲延利息。但約定
      利息較高者，仍從其約定利率。應付利息之債務，其利率
      未經約定，亦無法律可據者，週年利率為5%。同法第233
      條第1項、第203條亦有明文。經查，本件原告對被告請求
      之侵權行為損害賠償債權，核屬無確定期限之給付，自應
      經原告之催告而未為給付，被告始負遲延責任，而原告之
      起訴狀繕本係於110年11月29日送達被告，此有本院南投
      簡易庭送達證書1紙在卷可憑，然被告迄未給付，即應自
      起訴狀繕本送達翌日即110年11月30日起負遲延責任，故
      原告請求被告自110年11月30日起至清償日止，按週年利
      率5%計算之遲延利息，即屬有據。
四、綜上所述，原告依保險代位及侵權行為之法律關係，請求被
    告給付342,550元，及自起訴狀繕本送達翌日即110年11月30
    日起至清償日止，按週年利率5%計算之利息，為有理由，應
    予准許。
五、本件係就民事訴訟法第427條第1項規定適用簡易訴訟程序所
    為被告敗訴之判決，爰依同法第389條第1項第3款之規定，
    應依職權宣告假執行。
六、訴訟費用負擔之依據：民事訴訟法第78條。
中　　華　　民　　國　　110 　年　　12　　月　　27　　日
                        臺灣南投地方法院南投簡易庭
                              法  官  丁婉容 
以上為正本係照原本作成。
如不服本判決，應於送達後20日內，向本院提出上訴狀並表明上
訴理由，如於本判決宣示後送達前提起上訴者，應於判決送達後
20日內補提上訴理由書（須附繕本）；並向本院繳足上訴裁判費
。　　　　　　　　　　　　　　　
中　　華　　民　　國　　110 　年　　12　　月　　27　　日
                              書記官  詹書瑋